最高法院民事判決　　　　　　　　　　　　　　　八十六年度台上字第二○六九號
　　上　訴　人　甲○○
　　訴訟代理人　戴永達律師
　　被 上 訴人　三爵建設股份有限公司
　　法定代理人　徐三能
右當事人間請求損害賠償事件，上訴人對於中華民國八十五年九月三十日台灣高等法
院高雄分院第二審判決（八十五年度重上字第七三號），提起上訴，本院判決如左：
    主  文
原判決除假執行部分外廢棄，發回台灣高等法院高雄分院。
    理  由
本件上訴人主張：被上訴人為酬謝伊介紹訴外人陳萬水提供屏東縣麟洛鄉○○段一三
二三號土地(重測後為麟平段五五九號)與被上訴人合建房屋，於民國八十二年五月四
日書具承諾書，將其於上開土地上所興建三樓半別墅社區四十戶內中編號Ａ２號鋼筋
混凝土三層樓房一棟及其基地（土地約三十二點一四坪，建坪約六十二點三○坪，建
築完成後之門牌為屏東縣麟洛鄉○○路三二號，下稱系爭房地）贈與伊，依被上訴人
公司所訂價目表之出售價格為新台幣(下同)六百三十五萬元。惟房屋建妥後，被上訴
人竟違反贈與契約，將系爭房地出賣與訴外人廖水道，並辦妥所有權移轉登記，致其
無法履行贈與契約，其給付不能，係可歸責於被上訴人之事由，自應負損害賠償責任
等情，爰依民法第二百二十六條規定，求為命被上訴人給付六百三十五萬元暨加給法
定遲延利息之判決。
被上訴人則以：上開承諾書係伊公司法定代理人徐三能在上訴人脅迫下所書立，自屬
無效；況依民法第四百零七條之規定，以非經登記不得移轉之財產為贈與者，在未移
轉登記前，其贈與不生效力，伊既尚未將不動產登記予上訴人，應不生贈與效力。縱
伊須受贈與契約之拘束，亦僅負為補正移轉物權登記之義務，受贈人亦僅有移轉登記
之請求權，竟訴請伊賠償損害，依法應屬無據等語，資為抗辯。
原審將第一審所為上訴人勝訴判決廢棄，改判駁回其訴，係以：上訴人主張被上訴人
為酬謝其介紹陳萬水提供屏東縣麟洛鄉○○段一三二三號土地與被上訴人合建房屋，
於八十二年五月四日書立承諾書，將系爭房地贈與上訴人，係屬立有字據之贈與，該
房地依被上訴人所訂價目表之價格為六百三十五萬元，被上訴人於建竣房屋後，竟將
系爭房地出賣與廖水道，並辦妥所有權移轉登記，已因給付不能而無法履行贈與契約
之事實，固屬真實。惟贈與人不履行立有字據之贈與時，受贈人僅得請求交付贈與物
或其價金，但不得請求利息或其他不履行之損害賠償，為民法第四百零九條所明定，
此屬民法第二百二十六條之特別規定。則上訴人僅得請求被上訴人給付該贈與物之價
額，乃竟本於被上訴人不履行贈與契約之損害賠償請求權，訴請被上訴人賠償該贈與
物之客觀價值六百三十五萬元及其法定遲延利息，自屬無據等詞，為其判斷之基礎。
惟按適用法規為法院之職責，不受當事人法律上陳述之拘束。本件上訴人於起訴時，
固主張係依民法第二百二十六條之規定，請求被上訴人損害賠償，但上訴人在原審又
陳稱：「依被上訴人所訂價目表，系爭房地之客觀價值為六百三十五萬元，茲被上訴
人竟將其出售與第三人，伊即得依該房地之客觀上價值請求被上訴人賠償」等語（見
原審卷四八頁反面）。其真意是否係請求被上訴人給付贈與物之價金，果係如此，依
民法第四百零九條前段之規定，上訴人之請求即非不應准許。原審未遑善盡闡明當事
人真意之職權，遽以前開情詞而為上訴人不利之判斷，即屬可議。上訴論旨，指摘原
判決不當，求予廢棄，不能謂無理由。
據上論結，本件上訴為有理由。依民事訴訟法第四百七十七條第一項、第四百七十八
條第一項，判決如主文。
中      華      民      國    八十六    年     六       月     二十七   日
                              最高法院民事第六庭
                                  審判長法官 吳  啟  賓
                                        法官 洪  根  樹
                                        法官 謝  正  勝
                                        法官 劉  福  來
                                        法官 黃  熙  嫣
　　　右正本證明與原本無異
 　　　　                              　　　書  記  官
中      華      民      國    八十六    年     七       月      九      日
